【裁判字號】    95,上更(二),282
【裁判日期】    951207
【裁判案由】    違反槍砲彈藥刀械管制條例
【裁判全文】
臺灣高等法院高雄分院刑事判決     95年度上更(二)字第282號
上  訴  人
即  被  告  丁○○
上  訴  人
即  被  告  甲○○
共      同
指定辯護人  林弘明律師
上列上訴人因違反槍砲彈藥刀械管制條例等案件，不服臺灣高雄
地方法院90年度訴字第634 號中華民國91年5 月20日第一審判決
（起訴案號：臺灣高雄地方法院檢察署90年度偵字第3264、3370
號），提起上訴，判決後經最高法院第二次發回，本院判決如下
：
    主  文
原判決關於丁○○、甲○○部分撤銷。
丁○○共同未經許可，持有手槍，處有期徒刑伍年陸月，併科罰
金新臺幣拾萬元，罰金如易服勞役，以新台幣貳仟元折算壹日；
扣案之如附表編號一所示之制式手槍壹把，沒收。
甲○○共同未經許可，持有手槍，處有期徒刑伍年貳月，併科罰
金新臺幣玖萬元，罰金如易服勞役，以新台幣貳仟元折算壹日；
扣案之如附表編號一所示之制式手槍壹把，沒收。
    事  實
一、丁○○為設於高雄縣旗山鎮「紫丁香ＫＴＶ」之負責人，溫
    志雄（已經本院判決有罪確定）、甲○○、陳志宏均為其僱
    用之員工。緣溫志雄與陳志宏於民國89年11月15日凌晨2 時
    許，在高雄縣旗山鎮旗山橋頭火鍋店吃宵夜，因不滿庚○○
    駕車不慎將陳志宏停放在店外之機車撞倒，雙方發生口角衝
    突，進而互毆，陳志宏、溫志雄因而受傷。溫志雄因此亟思
    對庚○○報復，乃委由甲○○負責聯絡丁○○，3 人相約於
    同日凌晨4 時許，在高雄縣旗山鎮鳳山寺集結，溫志雄遂將
    其於88年間受友人楊吉峻者之請託而代為寄藏之如附表編號
    一所示具殺傷力之制式手槍、編號二所示不具殺傷力之玩具
    手槍1 把及具殺傷力之制式子彈6 顆，附表編號五所示不具
    殺傷力之玩具金屬空彈殼3 顆均上膛後繫於腰間，丁○○、
    甲○○亦明知溫志雄攜帶該槍、彈，仍共同基於未經許可，
    持有手槍、子彈及恐嚇危害安全之犯意聯絡，由丁○○駕駛
    豐田牌4418號（前面英文字母不詳）自小客車，搭載甲○○
    、溫志雄前往高雄縣旗山鎮靈山寺（起訴書誤載為白鶴寺）
    前廣場，途中溫志雄即將事先攜帶之槍彈取出，其中附表編
    號二所示之玩具手槍，交予甲○○轉交丁○○持有之，溫志
    雄則攜帶前開附表編號一之制式手槍，當車抵靈山寺前廣場
    時，丁○○及溫志雄見庚○○及其友人卓信吉、辛○○、戊○○等人在場，即先後下車，並由丁○○持槍指向庚○○及
    其友人卓信吉、辛○○、戊○○等人，質問對方何人為「阿
    狗」（為庚○○之綽號），待溫志雄下車後認出庚○○時，
    丁○○即趨前以手持之玩具手槍槍柄重敲庚○○頭部一下後
    （傷害部分，未據告訴），溫志雄則持制式手槍朝天空擊發
    4 槍，甲○○則自前乘客座移到駕駛座將車停妥後下車站於
    車旁。3 人共同以此危害他人生命之行為恐嚇庚○○等人，
    使庚○○等人均心生畏懼，致生危害於安全。隨後3 人即駕
    車分頭離去，槍彈則由溫志雄於同日上午7 時許，藏置於其
    住處後方墓園草叢中。嗣經警循線在靈山寺前廣場扣得自附
    表編號一所示槍枝擊發之彈殼1 顆（即附表編號三部分），
    並循線於90年2 月2 日策動甲○○投案後，又於90年2 月3
    日22時40分許，在屏東市○○路255 號3 樓之3 將丁○○拘
    捕到案，溫志雄聞訊，旋於90年2 月5 日上午10時10分投案
    ，自白其犯罪，並供述全部槍彈之去向，及偕警至上述處所
    搜索扣得附表編號一、二所示前開槍枝2 支、附表編號四所
    示具殺傷力制式子彈2 顆、附表編號五所示之玩具金屬空彈
    殼3 顆因而查獲。而上開附表編號一所示之槍枝、附表編號
    四所示之制式子彈2 顆（不包括玩具金屬空彈殼3 顆），經
    警送請內政部警政署刑事警察局鑑驗並將該2 顆子彈試射結
    果，認均具有殺傷力。
二、案經高雄縣政府警察局旗山分局移送臺灣高雄地方法院檢察
    署檢察官偵查起訴。
      理  由
壹、程序方面
一、同案被告甲○○於警詢及原審陳述之證據能力：
(一)、按現行刑事訴訟法第159 條第1 項：「被告以外之人於審判
    外之言詞或書面陳述，除法律有規定者外，不得作為證據」
    、同法第159 條之1 第2 項、第159 條之2 、第159 之3 之
    有關傳聞法則之規定，以及同法第158 條之3 ：「證人、鑑
    定人依法應具結而未具結者，其證言或鑑定意見，不得作為
    證據」之規定，係於92年2 月6 日始經修正公布，同年9 月
    1 日施行，依同年2 月6 日公布施行之刑事訴訟法施行法第
    7 條之3 規定：「中華民國92年1 月14日修正通過之刑事訴
    訟法施行前，已繫屬於各級法院之案件，其以後之訴訟程序
    ，應依修正刑事訴訟法終結之。但修正刑事訴訟法施行前已
    依法定程序進行之訴訟程序，其效力不受影響」。經查：本
    件係於90年3 月19日經檢察官起訴繫屬於原審法院（見原審
    卷第1 頁），依前開法條規定，對於提起上訴之案件，於修
    正刑事訴訟法施行前，原審就可得為證據之證據，已依法定
    程序調查者，其效力不受影響。
(二)、本件共同被告甲○○於警詢及原審之供證，業經於上揭刑事
    訴訟法修正條文施行前之91年10月9 日本院上訴審審判期日
    ，依刑事訴訟法第165 條第1 項及當時有效之修正前同法第
    173 條第1 項規定之法定程序，提示筆錄並告以要旨，同時
    詢問被告之意見，以踐行調查證據程序，揆諸前揭說明，上
    開供述證據之證據能力，尚不受前揭新修正刑事訴訟法第15
    9 條第1 項、第158 條之3 等規定之影響。又司法院大法官
    會議釋字第582 號解釋意旨固謂：「憲法第16條保障人民之
    訴訟權，就刑事被告而言，包含其在訴訟上應享有充分之防
    禦權。刑事被告詰問證人之權利，即屬該等權利之一，且屬
    憲法第8 條第1 項規定『非由法院依法定程序不得審問處罰
    』之正當法律程序所保障之權利。為確保被告對證人之詰問
    權，證人於審判中，應依法定程序，到場具結陳述，並接受
    被告之詰問，其陳述始得作為認定被告犯罪事實之判斷依據
    。刑事審判上之共同被告，係為訴訟經濟等原因，由檢察官
    或自訴人合併或追加起訴，或由法院合併審判所形成，其間
    各別被告及犯罪事實仍獨立存在。故共同被告對其他共同被
    告之案件而言，為被告以外之第三人，本質上屬於證人，自
    不能因案件合併關係而影響其他共同被告原享有之上開憲法
    上權利」，同會議釋字第592 號解釋亦謂：「本院釋字第58
    2 號解釋公布前，已繫屬於各級法院之刑事案件，該號解釋
    之適用應以個案事實認定涉及以共同被告之陳述，作為其他
    共同被告論罪之證據者為限」，現行刑事訴訟法第287 條之
    2 亦規定：「法院就被告本人之案件調查共同被告時，該共
    同被告準用有關人證之規定」，凡此，均在保障被告之詰問
    權。惟被告受憲法保障之權利，並非絕對不可不行使，如其
    不行使係出於自由意思，且無害於公益及公序良俗、人格尊
    嚴之維護，並非憲法所不許。釋字第582 號解釋所指憲法上
    刑事被告對共同被告之詰問權，屬於被告之防禦權，旨在促
    進審判公平及真實發見，本質上為程序權，如被告在審判中
    就共同被告對其不利之陳述不予爭執，或有其他認為無詰問
    必要之情形，自得消極不行使詰問權，但不得執此指摘訴訟
    程序違法；如被告欲積極對不利之證人行使詰問權，則法院
    應確保其能有效行使，在其與共同被告同案審判程序中，應
    使共同被告轉換為證人，命其具結，並接受被告詰問（見釋
    字第592 號解釋中之曾有田大法官部分不同意見註12參照）
    。本院本次審理期間，被告丁○○及辯護人對被告甲○○於
    警詢及原審陳述之證據能力，並不爭執，且均明示捨棄詰問
    被告甲○○（本院95年11月16日審理期日第13頁），而不行
    使詰問權，顯已給予充分之防禦權，依上開說明，共同被告
    甲○○於警詢及原審所為之陳述，自有證據能力。
二、證人即被害人庚○○、辛○○及戊○○警詢陳述之證據能力
    ：
    按被告以外之人，於審判外之言詞或書面陳述，除法律有規
    定者外，不得作為證據。刑事訴訟法第159 條第1 項定有明
    文，本件證人即被害人庚○○、辛○○及戊○○警詢中之陳
    述，其性質屬於傳聞證據，且與原審審判中陳述大致相符，
    辯護人又爭執其證據能力，是渠等於警詢之陳述，均不具證
    據能力。然被告以外之人在審判外之陳述，雖不得以之直接
    作為認定犯罪事實存否之證據，但非不得作為彈劾證據，用
    來爭執被告、證人陳述之證明力（參照94年度台上字第6732
    號判決、94年度台上字第6881號判決要旨）。因此，證人即
    被害人庚○○、辛○○及戊○○於警詢所為之上開陳述，雖
    不得以之直接作為認定犯罪事實存否之證據，但非不得作為
    彈劾證據，用來爭執渠等及證人卓信吉於本院上訴審陳述之
    證明力，附予敘明。
三、證人即被害人卓信吉警詢陳述證據能力：
    按被告以外之人（包括證人、鑑定人、告訴人、被害人及共
    同被告等）於檢察事務官、司法警察官或司法警察調查中所
    為之陳述，與審判中不符時，其先前之陳述具有較可信之特
    別情況，且為證明犯罪事實存否所必要者，得為證據，刑事
    訴訟法第159 條之2 定有明文。本件證人即被害人卓信吉於
    警詢中證稱：案發當天丁○○持槍下車等語（警卷第14頁反
    面），惟其於本院上訴審審理時結證稱：我看到溫志雄拿槍
    ，丁○○沒有拿槍等語（見本院上訴卷第63頁），其於警詢
    中及法院審理時之供述已有前後陳述不符之情形，本院審酌
    其警詢陳述，係警方通知證人卓信吉數次之後，始經其同意
    製作筆錄，並係採一問一答方式製作，又製作筆錄時除證人
    卓信吉在場之外，尚有3 名警員在場，分別為乙○○、己○○及丙○○等情，業據證人即在場警員己○○於本院證述在
    卷（本院95年11月16日審判筆錄第9 頁），按諸常理，既有
    3 名警員在場，自無可能由3 人一起聯手編造筆錄內容之理
    ，是證人卓信吉於本院上訴審改稱警詢筆錄記載與事實不符
    ，自無可採，證人卓信吉警詢陳述係其基於自由意思而為陳
    述，堪以認定。又證人卓信吉於警詢陳述時，並未直接面對
    被告丁○○，心理壓力較小，較有可能據實陳述，況且證人
    卓信吉係經警方多次通知之後，始同意製作筆錄，並非主動
    報案，如上所述，而且其與被告丁○○亦無仇隙，自無設詞
    誣陷被告丁○○之理，是證人卓信吉警詢之陳述，具有可信
    之特別狀況，且為證明犯罪事實存否所必要，自有證據能力
    。
貳、實體方面
一、訊據上訴人即被告丁○○、甲○○均矢口否認有共同持有槍
    彈以及恐嚇危害安全之犯行，被告丁○○辯稱：當天我只是
    開車載員工甲○○前去找我之友人卓信吉，欲瞭解溫志雄與
    庚○○互毆之情況，並未邀溫志雄一同前往，是在鳳山寺時
    ，溫志雄自己上車，我事前不知道也沒有看到溫志雄攜帶2
    把槍，一直到抵達白鶴寺（應為靈山寺之誤，見警卷之照片
    。照片上並顯示旗山白鶴寺在現場之對面150 公尺右轉處）
    時，溫志雄才拿出2 把槍，說另一把誰要拿，後來他把槍丟
    在甲○○身上，我叫甲○○不要拿。下車後，我聽到溫志雄
    在後對空鳴槍，又向前以槍柄打庚○○頭部、對空鳴槍，我
    遂叫溫志雄上車離開等語；上訴人即被告甲○○則辯稱：當
    天我與溫志雄相約在鳳山寺見面，並沒有看到他帶槍及子彈
    ，當天我與丁○○去靈山寺，只是要去找卓信吉暸解庚○○
    為何毆打溫志雄之事而已，到了靈山寺看到對方的車，溫志
    雄就在車上拿1 把槍給我，丁○○叫我不要拿，我下車後就
    在一旁觀看，因為溫志雄酒醉，一直對空鳴槍，還拿槍打庚○○的頭，我們就把溫志雄帶走，在車上溫志雄就把2 把槍
    放回腰際云云。然查：
(一)、被告丁○○始終否認寄藏附表編號一所示具殺傷力之制式手
    槍、編號二所示不具殺傷力之玩具手槍1 把及具殺傷力之制
    式子彈6 顆，附表編號五所示不具殺傷力之玩具金屬空彈殼
    3 顆予同案被告溫志雄，而溫志雄於偵查、原審及本院上訴
    審亦一再供稱上開槍彈，均係伊友人楊吉峻於88年間委託伊
    保管等語（90年度偵字第3370號卷【下稱偵卷B 】第19頁反
    面；原審卷第39頁；本院上訴卷第101 頁），而且遍閱全卷
    ，除被告甲○○曾於警詢中供稱槍械是由丁○○提供一語外
    （警卷第9 頁反面），並無其他證據足資證明上開槍彈為被
    告丁○○交予同案被告溫志雄寄藏，是上開槍彈係楊吉峻委
    託溫志雄保管，而非被告丁○○交予溫志雄寄藏等情，堪以
    認定。
(二)、案發當天被告丁○○因接獲被告甲○○來電，告以陳志宏及
    溫志雄遭人毆打，委請被告丁○○幫忙處理，被告丁○○即
    與被告甲○○相約在鳳山寺會合，被告丁○○抵達後，同案
    被告溫志雄提議找綽號「阿狗」之庚○○，詢問為何毆打陳
    志宏，當時被告丁○○曾看見溫志雄腰際上插有2 把槍，隨
    後即由被告丁○○駕車搭載被告甲○○及同案被告溫志雄前
    往靈山寺，欲找庚○○。途中同案被告溫志雄取出上開2 把
    槍，詢問1 把何人要拿後，即隨手將附表一編號二所示槍枝
    交給被告甲○○持有等情，業據被告丁○○、甲○○於警詢
    供承在卷（警卷第6 、9 頁）；被告丁○○於偵查中亦坦承
    在前往靈山寺途中，有看到溫志雄取出2 把槍，並說還剩1
    把何人要拿，接著甲○○就將槍拿過去等情（90年度偵字第
    3264號卷【下稱偵卷A 】第67頁），於警詢亦坦承在靈山寺
    下車後，伊即詢問「狗仔」是誰一語（警卷第6 頁），顯見
    被告丁○○及甲○○在一同前往靈山寺前，即知同案被告溫
    志雄攜帶槍彈，而且渠等前往靈山寺之目的在於找被害人庚○○質問為何打人，而非找被告丁○○之友人卓信吉瞭解互
    毆情形，此觀被告丁○○一下車，即詢問在場之人，何人為
    「狗仔」，而非找在場之卓信吉可得而知。準此，被告丁○○、甲○○確係知悉同案被告溫志雄及陳志宏遭被害人庚○○等人毆打，而與同案被告溫志雄相約前往靈山寺，欲找被
    害人庚○○質問與解決糾紛，且在鳳山寺及車行途中均看見
    同案被告溫志雄攜帶上開槍彈，堪以認定。至於證人即同案
    被告溫志雄雖自警詢起迄本院上訴審止，始終供稱丁○○及
    甲○○事先均不知道伊帶槍彈，伊當時係將2 把槍插在腰際
    ，下車時，則僅取出1 把拿在手上，另1 把則仍插在腰際云
    云，惟查此非但與被告2 人上開供述不符，而且同案被告溫
    志雄於偵查中就其攜帶之2 把槍枝在靈山寺之使用情形，已
    供述：當時1 把對空鳴槍（制式手槍），另1 把拿槍柄打庚○○等語（偵卷B 第30頁），足見在靈山寺時，其所攜帶之
    2 把槍，均曾取出使用，而非1 把拿在手上，1 把插在腰際
    ；佐以同案被告溫志雄於偵查中亦不否認當天曾經拿東西給
    被告甲○○，僅供稱係拿檳榔，而非槍枝云云（偵卷B 第31
    頁），惟被告丁○○及甲○○始終未曾提及溫志雄交付檳榔
    予甲○○一事，益證同案被告溫志雄所述是拿檳榔給甲○○
    ，而非拿槍云云，顯係避重就輕之詞，不足採信，是同案被
    告溫志雄自警詢起迄本院上訴審止所為之上開供述，均係迴
    護被告2 人之語，委無足取。綜上事證足認被告丁○○、甲○○對於與同案被告溫志雄攜帶槍彈，一同前往尋找被害人
    庚○○等人係為報復，以恐嚇被害人庚○○等人乙節，自均
    有認識並互有犯意之聯絡甚明，被告丁○○、甲○○辯稱當
    時是要去找被告丁○○之友人卓信吉瞭解陳志宏被毆打情形
    ，並非欲找庚○○報復，及在抵達靈山寺準備下車時，始發
    現同案被告溫志雄攜帶槍彈，事先不知其攜帶槍彈云云，顯
    屬無稽，要無足取。
(三)、又被告丁○○、甲○○與同案被告溫志雄駕車抵達靈山寺時
    ，即由被告丁○○取走同案被告溫志雄交予被告甲○○持有
    之附表編號二所示玩具手槍下車等情，業據被告丁○○及甲○○於警詢供承：伊等抵達目的地後，被告丁○○即取走溫
    志雄交予被告甲○○持有之槍枝然後下車乙節（警卷第6 、
    9 頁）在卷；被告甲○○於原審亦分別供稱：「看到被害人
    蕭（志祥）時，被告溫（志雄）及許（朝宗）就跳車拿槍」
    、「被告許（朝宗）持槍並沒有扣扳機」、「我將車停在被
    告許、溫身後，停好之後，看見被告許持槍」等語（原審卷
    第37頁）；被告丁○○於偵查中亦不否認到達靈山寺時，曾
    將甲○○持有之槍枝搶下（偵卷A 第67頁）等語，足證被告
    丁○○下車時，確曾持有槍枝。又被告丁○○持槍下車後，
    即持槍指向被害人庚○○、卓信吉、辛○○及戊○○，及以
    槍柄毆打被害人庚○○頭部等情，業據證人卓信吉於警詢證
    述案發當時丁○○持槍柄朝庚○○的頭部敲打，致其頭部受
    傷流血後離去等語（警卷第16頁反面），被告甲○○於警詢
    供稱：在靈山寺時，丁○○持槍敲打庚○○頭部（警卷第9
    頁），及於原審供述：丁○○就拿1 把槍指著對方等語（原
    審卷第36頁）；佐以被告丁○○確有持器具擊打被害人庚○○之頭部分乙節，亦據證人即被害人庚○○於原審證述：「
    丁○○不知道拿什麼東西來敲我的頭」（原審卷第58頁），
    證人即被害人辛○○於原審證述：「他們3 人都有下車要我
    們下車，下車後他們問蕭的綽號狗仔，是否在現場，其中一
    人有認出蕭，被告許（指被告丁○○）就向前拿東西，東西
    體積不大是長方形，就打蕭的頭部一下」（原審卷第59頁）
    各等語在卷，相互參酌上開證述以觀，足認被告丁○○當天
    持槍下車後，除持槍指向被害人庚○○等人外，尚以槍柄毆
    擊被害人庚○○之頭部。
(四)、被告甲○○雖自原審91年4 月4 日審理時起，改稱是溫志雄
    持槍敲打庚○○之頭部，並於本院辯稱警詢時是警察叫伊說
    丁○○拿槍云云，惟查被告甲○○就被告丁○○是否持有槍
    枝一事，先於警詢及原審多次供稱曾看見丁○○持槍一語，
    如上所述，是其嗣後於原審開始改稱丁○○沒有拿槍，且供
    稱是溫志雄拿槍打庚○○的頭等語，已有迴護被告丁○○之
    嫌；而且被告甲○○在本院上更一審之前，從未提及警詢時
    警員要求其指證被告丁○○持槍一事，故其嗣自本院上更一
    審起，始為上開辯解，自難令人置信。又證人即被害人庚○○嗣於本院上訴審時，雖亦改證稱當時天色昏暗，只看到1
    人拿槍，至於何人拿槍伊看不清楚，另外兩人沒有拿槍等語
    （本院上訴卷第64頁）；證人辛○○、戊○○及卓信吉於本
    院上訴審亦均證述當時有看到溫志雄拿槍，另外兩人沒有拿
    槍等語（本院上訴卷第63、80、81頁），惟查渠4 人在警詢
    時已一致明確證述當天係丁○○以槍柄敲擊庚○○之頭部（
    渠4 人在警詢所為之上開陳述，得作為彈劾證據，如上所述
    ），所述互核一致，尤其證人卓信吉與被告丁○○為朋友關
    係，2 人彼此相識，猶無誤認之可能；另被害人庚○○當天
    既先與溫志雄發生衝突在先，被害人庚○○對於溫志雄自必
    印象深刻，亦無在警詢時誤指被告丁○○之可能；況且與庚○○結怨之人為溫志雄，而非被告丁○○，故被害人庚○○
    所欲誣指之人當為溫志雄，而非被告丁○○，是倘非被告丁○○確有以槍柄擊打庚○○之頭部，被告庚○○何有無故誣
    指被告丁○○之理，是被害人庚○○等人嗣於本院上訴審所
    為之上開證詞，均係迴護被告丁○○之詞，要無足取。至於
    同案被告溫志雄自警詢起，即供稱丁○○及甲○○均不知伊
    攜帶槍彈等語，均與事實不符，如上所述，故其所述係伊以
    槍柄敲擊庚○○一語，亦非屬實，難予採信。至證人陳秉宏
    於本院上更一審審理中到庭證稱：「案發當時我有在現場，
    …當時我看到開槍的人並非在庭上之被告丁○○或甲○○，
    …我沒有看到丁○○或甲○○拿槍。」等語。惟本件被告丁○○、甲○○與同案被告溫志雄或與本案相關之被害人庚○○、在場之證人辛○○、游景量、卓信吉等人自始均未曾供
    述有「陳秉宏」之人在場，而證人陳秉宏也確未曾在警詢、
    偵查階段經查明係在場之人而接受訊問製作筆錄，是證人陳
    秉宏是否於案發時確實在場已有可疑，況其所證稱並未看到
    被告丁○○、甲○○拿槍乙節，亦與被告丁○○、甲○○所
    供述之情節不符，而案發當時事出突然，證人陳秉宏復證稱
    伊僅係之前曾見過被告丁○○、甲○○，而非與被告2 人熟
    識，則突發瞬間，證人陳秉宏當場是否能清楚辨識何人有持
    槍？亦非無疑，是證人陳秉宏上開證述，尚不足據為被告丁○○、甲○○有利認定之依據，併予敘明。
(五)、又扣案之如附表編號一所示手槍1 把、編號四所示之子彈2
    顆，經送內政部警政署刑事警察局鑑驗結果，認附表編號一
    之手槍，係捷克製制式半自動手槍，槍管內具6 條右旋之來
    復線，機械性能良好，可擊發子彈，具殺傷力，扣案子彈2
    顆係前開制式半自動手槍之9 ＭＭ子彈，均具殺傷力，有該
    局90年2 月16日刑鑑字第16331 號鑑定通知書1 紙（偵卷B
    第3頁） 在卷可稽；在現場扣案之空彈殼1 顆，係制式口徑
    9 ＭＭ已擊發半自動手槍之子彈，經與上開扣案槍枝試射之
    彈殼比對結果，其彈底紋痕特徵相吻合，認係由該槍枝所擊
    發等情，復有內政部警政署刑事警察局90年2 月21日刑鑑字
    第21117 號鑑驗通知書1 紙（偵卷B 第2 頁）附卷可稽。而
    扣案之附表編號二所示手槍1 把、編號四所示之玩具金屬空
    彈殼3 顆，經送內政部警政署刑事警察局鑑驗結果，認附表
    編號二之手槍係仿ＢＥＲＥＴＴＡ廠半自動手槍製造之玩具
    手槍，滑套為金屬材質，槍身及槍管為塑膠材質且管內具阻
    鐵，無法發射彈丸使用，不具殺傷力，玩具金屬子彈均係空
    彈殼，亦不具殺傷力，有上開90年2 月16日刑鑑字第16331
    號鑑定通知書1 紙足佐，復有上開附表編號一、二所示之手
    槍2 支、編號三所示之空彈殼1 顆、編號四所示之制式子彈
    2 顆（業經試射）、編號五所示玩具金屬子彈空彈殼3 顆可
    資佐證。
二、綜上所述，被告2 人確有與同案被告溫志雄共同持有槍彈，
    恐嚇被害人庚○○，被告2 人上開所辯，均係卸責之詞，委
    無足取，本件事證明確，被告2 人之犯行，洵堪認定。
三、核被告丁○○、甲○○所為，均係犯槍砲彈藥刀械管制條例
    第7 條第4 項之未經許可持有手槍罪、第12條第4 項之未經
    許可持有子彈罪（起訴書誤引第11條第4 項）及刑法第305
    條之恐嚇罪；被告2 人行為後槍砲彈藥刀械管制條例雖已於
    94年1 月26日經總統令修正公佈，惟渠等所犯之該條例第7
    條第4 項及第12條第4 項之罪刑均未經修正，故無新舊法比
    較之問題，併予敘明。被告2 人與已經判決確定之同案被告
    溫志雄間就上揭未經許可持有手槍、未經許可持有子彈、恐
    嚇危害安全之犯行，互有犯意之聯絡及行為之分擔，皆為共
    同正犯。又被告2 人共同持槍、彈恐嚇庚○○等人部分，起
    訴書論罪法條欄雖漏引刑法第305 條，惟犯罪事實欄就此已
    載明，亦為起訴效力所及，本院自得予以審理，併此說明。
    又公訴人就被告2 人傷害罪部分，已於事實欄記載「（傷害
    部分未據告訴）」，且遍觀全卷，被害人庚○○均無表示提
    出告訴之意，是公訴人於證據並所犯法條欄引被告等涉犯刑
    法第277 條第1 項之傷害罪嫌，顯係贅引，附此說明。被告
    丁○○、甲○○以一行為同時持有制式手槍及子彈，觸犯構
    成要件不相同之罪名，及以一恐嚇行為同時恐嚇庚○○等數
    人，觸犯構成要件相同之罪名，均為想像競合犯，被告丁○○、甲○○均應從一重依未經許可持有手槍罪及恐嚇罪處斷
    。又被告丁○○、甲○○未經許可持有制式手槍、子彈即係
    欲供其等實施恐嚇危害安全犯罪之用，與所實施恐嚇危害安
    全罪之間，具方法、目的之牽連關係，應從一重之未經許可
    持有制式手槍罪處斷。又刑法第55條想像競合犯及牽連犯規
    定，於94年2 月2 日修正公布，95年7 月1 日施行，就想像
    競合犯，新法第55條增訂但書係科刑之限制，為法理之明文
    化，非屬法律之變更，毋庸為新舊法之比較（最高法院95年
    第8 次刑事庭會議決議）。就牽連犯，則因被告2 人行為後
    新法業已刪除牽連犯之規定，此刪除雖非犯罪構成要件之變
    更，但顯已影響行為人刑罰之法律效果，自屬法律有變更，
    依新法第2 條第1 項規定，比較新、舊法結果，仍應適用較
    有利於被告2 人之行為時法律即舊法論以牽連犯（最高法院
    95年第8 次刑事庭會議決議參照）。
四、原審據以論罪科刑，固非無見，惟查：(一)被告等持槍恐嚇庚○○等人之地點係高雄縣旗山鎮靈山寺前廣場，持槍敲擊被
    害人庚○○頭部之人為被告丁○○，如上所述，原判決誤為
    高雄縣旗山鎮白鶴寺前廣場及由同案被告溫志雄持槍重敲庚○○頭部，其犯罪事實之認定，尚有未洽；(二)原判決附表並
    無「附表二」，惟原判決理由欄記載誤為附表二之改造手槍
    、玩具金屬空彈殼3 個均不具有殺傷力等語，亦有未合；(三)
    扣案如附表編號一所示手槍1 把，係捷克ＣＺ廠製，原判決
    於理由欄一之(二)第二行誤為美國製，同有未合；(四)原審就檢
    察官起訴被告2 人與溫志雄共同持有另把由溫志雄藏匿他處
    之制式手槍部分，未為不另為無罪之諭知，如後所述，亦有
    可議。被告丁○○、甲○○上訴意旨，仍執前詞，否認犯罪
    ，均指摘原判決不當，雖均無理由，但原判決既有上開可議
    之處，自仍應由本院將原判決關於被告丁○○、甲○○部分
    撤銷改判。爰審酌被告甲○○並無犯罪前科紀錄，被告丁○○則曾於87年間經裁定流氓感訓處分之紀錄，此有臺灣高等
    法院被告全國前案紀錄表在卷可參，其等共同持有制式手槍
    ，並公然持槍恐嚇被害人，所為對於社會治安有嚴重威脅，
    及犯後均不願承認犯罪之態度等一切情狀，分別量處如主文
    第2 、3 項所示之刑，及各就罰金部分諭知易服勞役之折算
    標準。又按被告2 人於行為時，刑法第42條第2 項前段規定
    ：「易服勞役以1 元以上3 元以下折算1 日」，又被告2 人
    行為時之易服勞役折算標準，業據修正前罰金罰鍰提高標準
    條例第2 條前段規定，就其原定數額提高為100 倍折算1 日
    ，則本件被告2 人行為時之易服勞役折算標準，應以銀元30
    0 元折算1 日，即新台幣900 元折算1 日。惟95年7 月1 日
    修正公布施行之刑法第42條第3 項前段規定：「易服勞役以
    新台幣1 仟元、2 仟元或3 仟元折算1 日。」，比較修正前
    後之易服勞役折算標準，以修正後之規定，較有利於被告2
    人，則應依刑法第2 條第1 項但書規定，適用修正後之刑法
    第42條第3 項前段規定，定其折算標準。又按槍砲彈藥刀械
    管制條例第19條關於強制工作之規定，已於90年11月14日經
    總統公布施行、並於同年月16日生效之槍砲彈藥刀械管制條
    例修正案中刪除，被告犯罪時間雖在上開條文修正刪除生效
    前，然因裁判時之槍砲彈藥刀械管制條例刪除第19條規定，
    對於被告2 人較為有利，依刑法第2 條第1 項但書規定，即
    不再適用修正前槍砲彈藥刀械管制條例第19條強制工作之規
    定。另扣案附表編號一所示之制式手槍1 支，經內政部警政
    署刑事警察局鑑定具有殺傷力，已如前述，係違禁物，爰依
    刑法第38條第1 項第1 款宣告沒收。至於擊發後之空彈殼1
    顆（附表編號三），已不具殺傷力，亦非違禁物故不予諭知
    沒收。而扣案附表編號四之制式子彈2 顆，雖具殺傷力，然
    已因試射而滅失，爰不為沒收之諭知。又扣案附表編號二之
    改造手槍1 支、附表編號四之玩具金屬空彈殼3 個，皆不具
    有殺傷力，此有前述鑑定通知書附卷足參，非係違禁物，雖
    為被告等供犯罪所用之物，惟乃該槍枝係同案被告溫志雄受
    年籍不詳名為楊吉峻之成年男子之託付寄藏，業據同案被告
    溫志雄供明在卷，既非被告等所有之物，爰不併予宣告沒收
    ，附此說明。
五、公訴人另以：被告丁○○非法持有制式手槍2 把及子彈若干
    發，交予溫志雄非法寄藏，案發當日由丁○○駕車載往白鶴
    寺（按應係靈山寺之誤）途中，溫志雄取出已經上膛90制式
    手槍2 把，其中1 把交由甲○○，並由丁○○取去，認被告
    2 人與溫志雄另涉共同持有具有殺傷力之制式手槍1 把罪嫌
    （即另把由溫志雄藏匿他處之制式手槍）等語。公訴人認被
    告2 人涉犯上開罪嫌，無非以被告丁○○與溫志雄均不諱言
    當時確有手槍2 把，但同案被告溫志雄事後僅交出制式手槍
    1 把，卻隱匿另1 把制式手槍，而交出1 把不具殺傷力之玩
    具手槍，顯係敷衍卸責之行為等，為其論罪依據。惟查案發
    當天被告丁○○、甲○○與同案被告溫志雄確共同持有2 把
    槍枝，如上所述，惟該2 把手槍究為制式或玩具手槍，被告
    丁○○固於警詢供稱：因我當過兵，所以我知道該兩把手槍
    是制式90手槍，黑色，滑套式等語（警卷第6 頁反面），惟
    查溫志雄攜帶之2 把槍，均係其友人楊吉峻交付寄藏，而非
    被告丁○○委託溫志雄保管，且當天被告丁○○僅持槍枝指
    向被害人庚○○等人，及以槍柄擊打被害人庚○○頭部，並
    未持槍射擊，已如上所述；而且觀諸扣案之2 把槍枝，顏色
    均為黑色，大小相似，又均具滑套，此有扣案槍枝之照片1
    張（警卷第63頁），與被告丁○○上開所述槍枝之外觀相同
    ，則被告丁○○上開所述2 把槍均為制式手槍一語，應僅係
    其憑該槍枝之外觀所為之個人判斷之詞；而且同案被告溫志
    雄又始終供稱當天持有之2 把槍枝，1 把為制式90手槍，1
    把為玩具手槍等語，此外，又無其他證據足資證明當天溫志
    雄所攜帶之2 把槍枝，均為制式手槍，自難僅憑被告丁○○
    上開個人意見之詞，逕為對被告2 人不利之認定。就此部分
    （另把由溫志雄藏匿他處之制式手槍）本應為被告2 人無罪
    之諭知，惟因公訴人認此部分與前開論罪科刑部分，具有實
    質上及裁判上一罪關係，爰不另為無罪之諭知，附此敘明。
據上論結，應依刑事訴訟法第369條第1項前段、第364條、第299
條第1 項前段，槍砲彈藥刀械管制條例第7 條第4 項、第12條第
4 項，刑法第2 條第1 項、第11條前段、第28條、第55條、第30
5 條、第42條第3 項、第38條第1 項第1 款、修正前刑法第55條
後段，罰金罰鍰提高標準條例第1 條前段，判決如主文。
本案經檢察官王登榮到庭執行職務。
中    華    民    國    95    年    12    月    7     日
            刑事第六庭    審判長法  官  王光照
                                法  官  張盛喜
                                法  官  李璧君
以上正本證明與原本無異。
如不服本判決應於收受本判決後10日內向本院提出上訴書狀，其
未敘述上訴理由者，並得於提起上訴後10日內向本院補提理由書
狀（均須按他造當事人之人數附繕本）「切勿逕送上級法院」。
中    華    民    國    95    年    12    月    12    日
                                書記官  唐奇燕
附錄本件判決論罪科刑法條：
槍砲彈藥刀械管制條例第7條第4項：
未經許可，持有、寄藏或意圖販賣而陳列第一項所列槍砲、彈藥
者，處5 年以上有期徒刑，併科新臺幣1 千萬元以下罰金。
槍砲彈藥刀械管制條例第12條第4項：
未經許可，持有、寄藏或意圖販賣而陳列子彈者，處5 年以下有
期徒刑，併科新臺幣3 百萬元以下罰金。
刑法第305條
以加害生命、身體、自由、名譽、財產之事，恐嚇
他人致生危害於安全者，處2 年以下有期徒刑、拘役或3 百元以
下罰金。
附表：
┌──┬────────┬──────────┬──────────┐
│編號│名  稱          │ 備註一             │備註二              │
├──┼────────┼──────────┼──────────┤
│一  │捷克CZ廠制85口徑│獲案槍枝管制編號：  │槍管內具6條右旋來復 │
│    │9MM之制式半自動 │0000000000號        │線，機械性能良好，具│
│    │手槍1 把槍號為03│                    │殺傷力。            │
│    │721 號          │                    │                    │
├──┼────────┼──────────┼──────────┤
│二  │仿BERETTA廠半自 │獲案槍枝管制編號：  │滑套為金屬材質，槍身│
│    │動手槍製造之玩具│0000000000號        │及槍管為塑膠材質且管│
│    │手槍1 把        │                    │內具阻鐵，無法發射彈│
│    │                │                    │丸使用，不具殺傷力。│
├──┼────────┼──────────┼──────────┤
│三  │已擊發之制式子彈│無。                │無。                │
│    │殼1 顆          │                    │                    │
├──┼────────┼──────────┼──────────┤
│四  │9MM制式子彈2 顆 │均具殺傷力，已因鑑驗│無。                │
│    │                │而試射完畢。        │                    │
├──┼────────┼──────────┼──────────┤
│五  │玩具金屬空彈殼3 │不具殺傷力。        │無。                │
│    │顆              │                    │                    │
└──┴────────┴──────────┴──────────┘


司法院資訊處製作；財團法人民間司法改革基金會備份。
